【裁判字號】    92,自,442
【裁判日期】    920627
【裁判案由】    違反動產擔保交易法
【裁判全文】
台灣台中地方法院刑事裁定                          九十二年度自字第四四二號
    自  訴  人  甲○○○有限公司
    代  表  人  乙○○
    被      告  丙○○
右列被告因違反動產擔保交易法案件，經自訴人提起自訴，本院裁定如左：
    主  文
自訴駁回。
    理  由
一、自訴意旨略以：被告丙○○於民國八十九年三月六日以附條件買賣方式購買三葉
    牌車牌ＹＪＷ─二七九號機車，約定車價為新台幣（下同）六萬一千六百八十元
    ，分十二期（每月一期）每期為五千一百四十元整，定於每月十日給付期款，約
    定於八十九年四月十日繳交第一期款，屆時未繳完，經自訴人以電話及存證信函
    催其繳交，並請其將機車送回處理，被告均無法聯絡，被告之連帶保證人即被告
    之配偶告稱：機車由被告騎走，被告在外工作很少回來，向我們貸款的是他們夫
    妻二人，車子是他先生在騎，被告尚積欠款項十二期共六萬一千六百八十元尚未
    償還，因認被告涉有違反動產擔保交易法之嫌云云。
二、按法院或受命法官，得於第一次審判期日前，訊問自訴人、被告及蒐集或調查證
    據，其結果如認案件有刑事訴訟法第二百五十二條至第二百五十四條之情形者，
    得以裁定駁回自訴，同法第三百二十六條第三項、第一項定有明文。又按犯罪事
    實應依證據認定之，無證據不得推定其犯罪事實，刑事訴訟法第一百五十四條定
    有明文。又認定不利於被告之事實，須依積極證據，苟積極證據不足為不利於被
    告事實之認定時，即應為有利於被告之認定，更不必有何有利之證據。最高法院
    三十年上字第八一六號著有判例。另動產擔保交易法第三十八條以動產擔保交易
    之債務人，意圖不法之利益，將標的物遷移、出賣、出質、移轉、抵押或為其他
    處分，致生損害於債權人者為要件。如未將標的物遷移、出賣、出質、移轉、抵
    押或為其他處分，即不構成該罪，是行為人如係事後因其他因素無法如期給付款
    項，乃民事上債務不履行之問題，除有上開情形外，要難以此一時之給付遲延即
    遽認其涉犯違反動產擔保交易法之罪名。
三、本件自訴人認被告涉有違反動產擔保交易法之嫌，無非係以自訴人向被告請求給
    付上開分期付款時，被告避不見面，且被告行蹤不明，無從催討，為其論罪依據
    。訊據被告固對於右揭向自訴人於民國八十九年三月六日以附條件買賣方式購買
    三葉牌車牌ＹＪＷ─二七九號機車，約定車價為六萬一千六百八十元，分十二期
    （每月一期）每期為五千一百四十元整，定於每月十日給付期款，約定於八十九
    年四月十日繳交第一期款，至今未繳之事實固已坦承，惟堅決否認有何犯行，辯
    稱：「只有繳七千元自備款，以後因機車行倒閉沒有開，我要去繳款，找不到人
    我就沒有繳過貸款」。「我要繳，但請求分期付款，分三期繳付，第一期二萬一
    仟六百八十元，其餘第二、三期各二萬元，每月一期。從七月七日開始，到九月
    七日截止。車子現我還在騎用。機車還是放於大肚鄉的家中，是騎機車到處工作
    ，沒有遷移別地，也沒有其他處分，我還在使用。只是沒有繳款，因我找不到機
    車行，我有誠意要繳」證人即被告之連帶保證人謝玉瑛到庭供證稱：「我們有拿
    錢要到機車店去繳，但該機車行是關門的」等語。自訴人亦坦承稱：「機車行確
    實是歇業，老闆已到大陸，我到過被告家中三次，但都沒有見到被告，因被告四
    處去工作」。經被告說明後，被告才知道貸款之分期付款，係向自訴人繳款，並
    非向原購買之機車行付款，現二造已和解，之前自訴人因找不到被告，所以才告
    被告。準此，僅因被告因出外求職，未能見面說明清楚，被告所辯堪予採信，且
    被告就該機車現仍在繼續使用中，並無將標的物遷移、出賣、出質、移轉、抵押
    或為其他處分等，與該條犯罪構成要件不符。此外，復查無其他任何積極證據足
    資認定被告確有自訴人所指之不法犯意。從而，本件尚難僅因被告未依約清償本
    件借款，即遽以動產擔保交易法第三十八條之罪相繩。因此，本件應純屬民事糾
    葛，核與該法構成要件不合，被告之犯罪嫌疑顯有不足，揆諸首開說明，爰以裁
    定駁回自訴人之自訴。
據上論斷，應依刑事訴訟法第三百二十六條第三項、第二百五十二條第十款，裁定如
主文。
中      華      民      國      九十二    年      六    月   二十七     日
                                台灣台中地方法院刑事第三庭
                                        法  官  黃  松  竹
右正本證明與原本無異。
如不服本裁定，應於裁定送達後五日內向本院提出抗告狀。
                                        書記官
中      華      民      國      九十二    年      六    月   二十七     日


司法院資訊處製作；財團法人民間司法改革基金會備份。
